【裁判字號】    92,訴,34
【裁判日期】    920506
【裁判案由】    毒品危害防制條例
【裁判全文】
臺灣桃園地方法院刑事判決                            九十二年度訴字第三四號
    公  訴  人  臺灣桃園地方法院檢察署檢察官
    被      告  甲○○
右列被告因違反毒品防制條例案件，經檢察官提起公訴（九十一年度毒偵字第一四九
五號)，本院判決如左：
   主  文
甲○○連續施用第一級毒品，累犯，處有期徒刑捌月，扣案之針筒壹支沒收，又扣案
之第一級毒品海洛因壹包（驗餘淨重零點壹捌公克，包裝重零點貳參公克，人工鑑別
編號000000000號），沒收銷燬之。
    事  實
一、甲○○於民國八十八年間因偽造文書案件，經本院判處有期徒刑四月確定，後於
    八十九年十月十五日執行完畢翌日出監（此部分構成累犯）。又因施用毒品案件
    ，經本院以八十七年度毒聲字第一三七八號裁定送觀察、勒戒後，認無繼續施用
    毒品之傾向，由台灣桃園地方法院檢察署檢察官於八十七年九月九日，以八十七
    年度偵字第一二四七九號不起訴處分確定後，復因施用毒品案件，再經本院以八
    十八年度毒聲字第二六０二號裁定送勒戒處所觀察、勒戒後，認有繼續施用毒品
    之傾向，而經本院裁定送戒治處所施以強制戒治，並經檢察官提起公訴，嗣於八
    十九年七月十三日，以八十八年度訴字第一四一六號判處有期徒刑一年六月確定
    （施用第一級毒品部分判處有期徒刑一年，施用第二級毒品部分判處有期徒刑七
    月，並定其應執行刑為一年六月確定，現尚未執行完畢）。猶不思悔改，復基於
    施用第一級毒品海洛因之概括犯意，自九十年十二月間某日起至九十一年六月十
    四日止，連續多次在桃園縣平鎮市○○○街八號六樓其住處，或桃園縣中壢市○
    ○○路○段七十六巷二十三弄七號六樓之六，或其友人住處內（均位在桃園縣市
    境內）等處，以白開水稀釋海洛因，再利用針筒注射之方式施用第一級毒品海洛
    因，嗣為警於九十一年六月十四日凌晨一時三十分許，在桃園縣中壢市○○○路
    ○段七十六巷二十三弄七號六樓之六內當場查獲，且於其手中起獲第一級毒品海
    洛因一包（驗餘淨重零點一八公克，包裝重零點二三公克，人工鑑別編號000
    000000號），另在上址房間內扣得第一級毒品海洛因二包（共計淨重十六
    點五三公克，人工鑑別號000000000號、000000000號）、第
    二級毒品安非他命（驗餘淨重十二點七三七四公克）、吸食器一個，及甲○○所
    有、供其施用第一級毒品海洛因之注射針筒一支。
二、案經桃園警察局平鎮分局報告台灣桃園地方法院檢察署檢察官偵查起訴。
    理  由
一、訊據被告甲○○對於右揭犯罪事實均坦承不諱，而被告於九十一年六月十四日為
    警查獲時所採集之尿液，經送驗結果呈嗎啡陽性反應，此有桃園縣衛生局不法藥
    物尿液檢定書、桃園縣警察局平鎮分局偵辦毒品案被採尿人姓名編號對照表各一
    紙在卷可稽（見毒偵卷第八三頁至第八四頁）。再經本院依職權送請國防部憲兵
    司令部刑事鑑識中心以酵素免疫分析法（ＥＭＩＴ）、液相萃取（溶劑萃取）前
    處理法、以及氣相層析質譜分析法（ＧＣ／ＭＳ）檢驗，檢驗結果確呈嗎啡及甲
    基安非他命陽性反應（施用第二級毒品行為部份未據起訴），此有該鑑識中心出
    具之九十二年四月七日（92）宇鑑字第四八七八號鑑驗通知書一紙在卷（詳見本
    院卷）。而以氣相層析質譜儀作藥物及其代謝產物之定性及定量分析，幾乎不會
    有偽陽性反應產生，復為毒品檢驗學之常規，是被告施用第一級毒品海洛因之犯
    行，堪予認定。況被告於九十一年六月十四日為警查獲時，手中所持有之白色不
    明粉末一包（人工鑑別號000000000號），被告自承為其所有，而經鑑
    定結果確係含有第一級毒品海洛因成分，驗餘淨重零點一八公克，包裝重零點二
    三公克，亦有法務部調查局九十一年七月九日調科壹字第000000000號
    鑑定通知書一紙為憑，此外，並有注射針筒一支扣案可資佐證，已足徵被告甲○
    ○前開任意性自白與事實相符，而堪予採信。再查，被告甲○○確曾因施用毒品
    案件經台灣桃園地方法院檢察署檢察官以八十七年度偵字第一二四七九號不起訴
    處分確定，復因施用毒品案件，經觀察、勒戒後，認有繼續施用毒品之傾向，經
    本院裁定送強制戒治，並由本院於八十九年七月十三日以八十八年度訴字第一四
    一六號，就施用第一級毒品部分判處有期徒刑一年，施用第二級毒品部分判處有
    期徒刑七月，並定其應執行刑為一年六月確定等事實，亦有上開不起訴處分書、
    刑事判決、刑案資料查註紀錄表、台灣高等法院被告全國前案紀錄表附卷可考，
    是以被告三犯施用第一級毒品海洛因罪之犯行洵堪認定。從而，本件事證明確，
    被告甲○○施用毒品犯行已經證明，應依法論科。
二、按犯毒品危害防制條例第十條施用各級毒品之罪者，檢察官應先將被告送勒戒處
    所觀察、勒戒，經觀察、勒戒後，無繼續施用毒品傾向者，應由檢察官為不起訴
    之處分；經不起訴之處分後，五年內再犯施用毒品之罪，經觀察、勒戒後，認有
    繼續施用毒品之傾向或三犯以上者，不適用前開規定，但應由檢察官聲請法院裁
    定先令入戒治處所施以強制戒治；強制戒治期滿或交付保護管束期滿，應由檢察
    官為不起訴之處分，五年內再犯施用毒品之罪，不適用前開規定，但應由檢察官
    聲請法院裁定令入戒治處所施以強制戒治，毒品危害防制條例第二十條第一項、
    第二項、第三項及第二十三條分別定有明文。核被告甲○○所為，係犯毒品危害
    防制條例第十條第一項之施用第一級毒品罪。其持有本件扣案之第一級毒品海洛
    因（人工鑑別號000000000號）之行為，及其施用第一級毒品海洛因行
    為前所持有之第一級毒品海洛因之行為，既均意在供己施用，其持有之低度行為
    應為施用之高度行為吸收，均不另論罪。而被告多次施用第一級毒品海洛因之犯
    行，均時間緊接，觸犯犯罪構成要件相同之罪名，顯均係基於概括犯意反覆為之
    ，應依刑法第五十六條連續犯規定論以一罪，並依法加重其刑。又被告於八十八
    年間因偽造文書案件，經本院以八十九年訴字第二二０號案件中判處有期徒刑四
    月確定，於八十九年十月十五日執行完畢翌日出監，有臺灣高等法院被告全國前
    案紀錄表、台灣桃園地方法院檢察署刑案資料查註紀錄表各一份在卷為憑，被告
    甲○○前受有期徒刑之執行完畢，於五年以內再犯本件有期徒刑以上之罪，為累
    犯，應依刑法第四十七條規定加重其刑，並依刑法第七十條規定遞加重其刑。爰
    審酌被告甲○○前已因施用毒品案件，二次送觀察勒戒後，並送戒治處所施以強
    制戒治，卻仍犯本件施用第一級毒品之犯行，戕害自身健康，其沾染施用毒品惡
    習甚重，顯欠缺悔改之意，惟念及所侵害法益僅係其個人身體、健康，犯罪後尚
    能坦承犯行及犯後態度頗佳等一切情狀，量處如主文所示之刑。又自被告手中查
    獲而扣案之第一級毒品海洛因一包（淨重零點一八公克，包裝重零點二三公克，
    人工鑑別編號000000000號），係屬查獲之毒品，應依毒品危害防制條
    例第十八條第一項前段規定沒收並銷燬之，而扣案注射針筒一支，依其物質屬性
    而言，雖尚有其他用途，非專供施用毒品之物或屬違禁物，然係供被告甲○○犯
    本罪所用之物，且為其所有，業經其供承在卷（見本院九十二年四月二十二日審
    理筆錄），應依刑法第三十八條第一項第二款之規定宣告沒收之。至同時為警在
    桃園縣中壢市○○○路○段七十六巷二十三弄七號六樓之六內當場查獲之海洛因
    二包（共計淨重十六點五三公克，人工鑑別號000000000號、0000
    00000號）、第二級毒品安非他命（驗餘淨重十二點七三七四公克），雖分
    別屬毒品危害防制條例第二條第二項第一、二款所定之第一級、第二級毒品，然
    按該條例第十八條第一項前段所稱查獲之毒品，係指有罪判決書於事實欄內，已
    經認定為被告有罪事實之毒品，始足當之（最高法院八十八年度台上字第四一五
    七號判決參照），而本件被告除坦承自其手中查獲之海洛因一包（人工鑑別編號
    000000000號）為其所有並供其施用外，堅決否認其餘扣案之海洛因、
    安非他命為其所有，亦否認曾施用過，則此扣案之海洛因、安非他命當與被告所
    犯施用第一級毒品犯行無涉，而扣案吸食器一個，被告否認為其所有，且與被告
    所犯本件施用第一級毒品犯行無涉，均無從併予宣告沒收銷燬或沒收，附此敘明
    。
據上論斷，應依刑事訴訟法第二百九十九條第一項前段，毒品危害防制條例第十條第
一項、第十八條第一項前段，刑法第十一條前段、第五十六條、第四十七條、第三十
八條第一項第二款，判決如主文。
本案經檢察官胡樹德到庭執行職務。
中      華      民      國    九十二    年      五      月      六      日
                                  臺灣桃園地方法院刑事第六庭
                                      審判長法  官  周政達
                                            法  官  林曉芳
                                            法  官  何俏美
右正本證明與原本無異。
如不服本判決，應於判決送達後十日內向本院提出上訴狀( 應附繕本 )，上訴於
臺灣高等法院。
                                            書記官  王泰元
中      華      民      國    九十二    年      五      月    十二      日
附錄本案論罪科刑法條
毒品危害防制條例第十條
施用第一級毒品者，處六月以上五年以下有期徒刑。
施用第二級毒品者，處三年以下有期徒刑。


司法院資訊處製作；財團法人民間司法改革基金會備份。
